【裁判字號】    97,消債抗,190
【裁判日期】    971107
【裁判案由】    聲請更生程序
【裁判全文】
臺灣高雄地方法院民事裁定     97年度消債抗字第190號
抗  告  人  甲○○
上列抗告人因消費者債務清理條例事件聲請更生，對於民國97年
8 月12日本院97年度審消債更字第1059號裁定不服，提起抗告，
本院裁定如下：
    主    文
抗告駁回。
抗告費用新臺幣壹仟元由抗告人負擔。
    理    由
一、抗告意旨略以：伊早已與最大債權銀行台北富邦銀行達成分
    期清償之前置協商，原裁定竟引用台北富邦錯誤之回函，而
    認定「聲請人聲請更生，顯無請求協商誠意，而未盡協力義
    務，致銀行無法進行前置協商程序，本件聲請人聲請更生不
    合程式」，駁回伊更生之聲請，乃認定事實顯有錯誤，爰依
    法提起抗告，請求廢棄原裁定，另為適法之裁定等語。
二、按債務人對於金融機構因消費借貸、自用住宅借款、信用卡
    或現金卡契約而負債務，在聲請更生或清算前，應提出債權
    人清冊，以書面向最大債權金融機構請求協商債務清償方案
    並表明共同協商之意旨，消債條例第151 條第1 項定有明文
    。而該條所謂「金融機構」係指「債務人之金融機構債權人
    全體」，即包括有擔保之金融機構債權人及無擔保之金融機
    構債權人而言，否則任一債權金融機構皆可輕易成立協商，
    而其他債權金融機構亦可輕易破壞上開協商結果，易致前置
    協商制度無從發揮其應有之功能。又債清條例雖未要求債務
    人請求協商時須一併提出財產及收入狀況說明書、債務人清
    冊及債務清償方案等相關財力資料，但為促進協商程序，債
    務人亦宜於請求之同時一併或儘早提出該等資料或資訊，以
    利與債權人迅予進行溝通，俾為決定。是以消債條例第151
    條第2 項固規定：「債務人為協商請求時，視為同意或授權
    請求之金融機構得向稅捐或其他機關、團體查詢其財產、收
    入、業務及信用狀況」等語，惟上開規定之目的係在促進協
    商程序之進行，非在免除債務人提出財力資料之義務，倘債
    務人經金融機構要求提供前置協商申請書、身分證件影本、
    財產及收支狀況說明書、債權人清冊、財產歸屬資料清單、
    最近2 年之綜合所得資料清單、薪資證明文件、勞保投保資
    料等用以判斷是否足以達成協商之必要證明文件，卻拒絕提
    供，而遭銀行退件，即應視為自始未申請協商，揆諸首揭規
    定，自不得逕行聲請更生。
三、經查，抗告人雖曾於95年3 月14日致函台北富邦銀行請求協
    商，惟於協商條件擬訂後，抗告人並未簽署協議書等文件，
    故視同未曾申請協商，嗣後，抗告人再於97年4 月24日以存
    證信函及上開未簽名之無擔保債務還款計劃書各1 紙向台北
    富邦銀行請求協商，經台北富邦銀行於97年4 月28日收受送
    達，而台北富邦銀行旋通知抗告人補正消費者債務清理條例
    第151 條第1 項所列文件，抗告人仍不予補正，乃以申請文
    件不符，於97年5 月5 日以信函通知退件視為未申請等情，
    此經台北富邦銀行函覆在卷。而依抗告人所提出之財團法人
    金融聯合徵信中心當事人查詢個人資料回覆書觀之，抗告人
    於消費者債務清理條例施行後，應以書面向最大債權銀行即
    臺灣銀行請求與全體金融機構債權人共同協商債務清償方案
    並表明共同協商意旨，而非向台北富邦銀行為債務協商之請
    求，是以抗告人顯未遵循同條例第151 條第1 項規定應與全
    體金融機構債權人先行債務協商之機制，揆諸前引規定及說
    明，其聲請更生已不合法。原審裁定駁回抗告人更生之聲請
    ，並無違誤。抗告意旨指摘原裁定不當，求予廢棄另為裁定
    ，為無理由，應予駁回。
四、據上論結，本件抗告為無理由，依消費者債務清理條例第15
    條，民事訴訟法第495 條之1 第1 項、第449 條第1 項、第
    95條、第78條，裁定如主文。
中    華    民    國    97    年    11    月     7    日
                  民事庭  審判長法    官  蘇  鳴  東
                                法    官  郭  宜  芳
                                法    官  謝  雨  真
本裁定不得再抗告。
中    華    民    國    97    年    11    月    7     日
                                書 記 官  鄭  翠  蘭


司法院資訊處製作；財團法人民間司法改革基金會備份。
